臺灣苗栗地方法院刑事判決　　　　　　　　94年度訴字第76號
公　訴　人　臺灣苗栗地方法院檢察署檢察官
被　　　告　丁○
　　　　　　　　　　　號(在押.
選任辯護人　林崑城律師
上列被告因強盜案件，經檢察官提起公訴（94年度偵緝字第15號
），本院判決如下：
    主  文
丁○共同連續意圖為自己不法之所有，結夥三人以上，攜帶兇器
，以強暴、脅迫，至使不能抗拒，而使人交付財物，處有期徒刑
捌年陸月。改造手槍壹支（槍枝管制編號0000000000
）、改造子彈貳顆及手銬壹副、西瓜刀壹支，均沒收。
    事  實
一、丁○（綽號「小三」）因庚○○（綽號「阿英」）之提議，
    而與庚○○（業經臺灣高等法院臺中分院判處有期徒刑10年
    確定）、壬○○（綽號「阿寶」，本院另案審理中）共同基
    於為自己不法所有之概括犯意聯絡，結夥為下列強盜行為：
    (一)於民國91年6 月26日凌晨零時30分許，壬○○駕駛不詳車
    號自小客車，搭載丁○與庚○○前往台中縣太平市○○路○
    段299 號「坪林加油站」，由壬○○駕車在外把風，丁○持
    壬○○所有之仿ＦＮ廠半自動手槍製造之玩具手槍更換土造
    金屬槍管具殺傷力之改造手槍一支（槍枝管制編號00000000
    00，內裝具有殺傷力之改造子彈3 顆）抵住己○○，庚○○
    則持壬○○所有之手銬一副銬住該加油站員工己○○，適該
    加油站經理辛○○發覺有異而下樓察看，庚○○即自丁○處
    取得前開改造槍彈，強押辛○○上加油站2 樓，脅迫辛○○
    交出財物，致辛○○不能抗拒而交付庚○○現金約新台幣（
    下同）13萬餘元，庚○○等為免事跡敗露，復要辛○○交出
    加油站之監視錄影帶，嗣丁○押己○○上樓，庚○○、丁○
    再命辛○○、己○○進入廁所後，隨即下樓搭乘壬○○所駕
    駛之自小客車逃逸。(二)於同年月28日凌晨零時40分許，庚○○等3 人再共乘上開自小客車，至乙○○所經營位於台中縣
    太平市○○里○○路420 號「城市超商」，由壬○○駕車在
    附近把風，庚○○、丁○則分持上開改造槍彈及可供兇器使
    用之西瓜刀一把，由庚○○進入上開超商內佯裝購買物品，
    待乙○○結帳之際，庚○○即取出上開改造手槍，丁○則持
    西瓜刀在旁注視，由庚○○命乙○○交出收銀機內之財物，
    致乙○○不能抗拒而交付其現金約二千多元，嗣庚○○再劫
    取周育置於櫃檯後方之ＭＡＥ–九一六號機車鑰匙，丁○則
    另動手劫取乙○○之摩托羅拉牌Ｐ七六八九型行動電話一支
    ，庚○○及丁○二人即共同騎乘乙○○所有ＭＡＥ–九一六
    號重型機車至台中縣太平市○○○○街33號旁與壬○○會合，
    並將該機車棄置於該處後共乘前開自小客車逃逸。(三)於同年
    月30日凌晨4 時許，庚○○等三人再共乘上開自小客車，至
    苗栗市華岡里12鄰華岡80號「聯合國際加油站」，由壬○○
    駕車在附近把風，庚○○、丁○則進入上開加油站內佯裝欲
    購買去漬油，俟該加油站員工甲○○轉身進入倉庫取去漬油
    之際，庚○○即持上開改造手槍一支（內含改造子彈三顆）
    抵住甲○○背部，丁○則持西瓜刀一把在旁注視，庚○○即
    命甲○○將腰包取下(內 有現款約7080元)， 致甲○○不能
    抗拒而取下，庚○○旋即動手劫取該腰包並拿取甲○○所有
    置於口袋內之車號Ｑ8 –5892號自小客車之鑰匙，並劫取收
    銀機內財物約2070 元 ，嗣該加油站另一員工丙○○發現上
    情，丁○即持上開西瓜刀喝命其不要動，隨後庚○○、丁○
    再命甲○○、丙○○跳入裝礦泉水的紙箱後面，共同駕駛上
    開車號Ｑ8 –5892號自小客車前去苗栗市南勢里8 鄰24號前
    與壬○○會合，並將上開車號Ｑ8 –5892號自小客車棄置於
    該處後，共乘壬○○所駕駛之車輛逃逸。(四)於同年月30日晚
    上11時40分許，庚○○等三人再共乘上開自小客車，至詹張
    阿春在苗栗市○○里○ 鄰○○街81號經營之「名冠超商」，
    由壬○○駕車在附近把風，庚○○則持上開改造手槍進入，
    佯稱購買物品，丁○隨後持西瓜刀一把進入，命戊○○（係
    詹張阿春之子）拉下鐵捲門，表示要強劫財物，戊○○即衝
    上前抓住丁○之手，與丁○發生拉扯，致右手臂遭丁○手持
    之西瓜刀割傷 (長6公 分、寬深各1 公分)， 丁○即趁機逃
    逸，庚○○見狀偽稱非丁○同夥，亦隨後逃逸，致未得逞，
    庚○○逃逸後因未見到壬○○及丁○，乃將前開改造手槍放
    置於附近之「玉清公園」內，再以內衣覆蓋掩藏。嗣於同年
    7 月1 日凌晨零時5分 許，為警據報前往處理，在苗栗市○○街玉清國宅前當場查獲庚○○，隨後起獲上開改造手槍1
    支及改造子彈3 顆（送鑑驗試射1 顆），並循線查獲上情，
    另扣得手銬1 副。
二、案經詹張阿春、戊○○訴由苗栗縣警察局苗栗分局移送臺灣
    苗栗地方法院檢察署檢察官偵查起訴。
    理  由
一、訊據被告丁○雖坦承有上揭強盜犯行，惟辯稱：伊一開始以
    為庚○○係前往討債，直到庚○○押加油站經理辛○○上樓
    才知道是強盜，且一開始以為庚○○交付之槍為假槍，係搶
    完第1 件後，庚○○始告訴伊該槍是真槍云云，然證人庚○○具結證稱：係其前去找丁○，問他要不要做這件事，第一
    件強盜案丁○拿槍抵住員工，犯案時丁○一定知道，我有跟
    他講，但如何講忘記了等語（參見本院卷94年9 月29日審判
    筆錄第4 頁、第7 頁），被告丁○於偵查中供稱：因為那時
    缺錢，庚○○說有錢賺的地方，我們就去搶，剛開始是由庚○○提議去搶等語（參見94年度偵緝第15號偵查卷第52頁、
    58頁），是被告丁○於前往事實欄一、(一)之坪林加油站前，
    已知係前往強盜他人財物，又被告丁○於進入上開坪林加油
    站，即持扣案之改造手槍抵住加油站員工，此顯非一般前往
    討債應有之舉動，應係強盜他人財物之行為，且被告丁○於
    偵查中及本院準備程序中及審理中均坦承有起訴書所載之犯
    罪事實（參見本院卷第11頁、第28頁、94年9 月29日審判筆
    錄第19頁），足見被告丁○於事實欄一、(一)開始著手第一件
    強盜行為前，即與庚○○、壬○○間有強盜之犯意聯絡。另
    被告丁○於事實欄一、(一)所持之扣案改造手槍及改造子彈，
    經送內政部警政署刑事警察局鑑驗結果，認改造手槍係仿Ｆ
    Ｎ廠半自動手槍製造之玩具手槍更換土造金屬槍管改造而成
    ，機械性能良好，可供擊發子彈使用，認具殺傷力，子彈係
    由玩具槍用金屬彈殼加裝直徑約８．６６ｍｍ土造彈頭而成
    之改造子彈，採樣一顆試射可擊發，認具殺傷力，有該局91
    年7 月11日刑鑑字第0910172051號鑑驗書1 份在卷可按（參
    見92年度偵緝字第76號偵查卷第112 頁），被告丁○所持之
    上開扣案改造手槍及改造子彈既經鑑定確有殺傷力，被告辯
    稱不知該槍係真槍云云，顯不足採。又被告丁○自白部分，
    核與被害人己○○、辛○○、乙○○、甲○○、丙○○、詹
    張阿春、戊○○分別於警訊偵查中指述之情節相符，並有改
    造手槍1 支、改造子彈3 顆、手銬1 副扣案及照片 (含翻拍
    照片)20 張、贓物認領保管單2 紙、驗傷診斷書1 紙等在卷
    可資佐證，被告丁○自白部分與事實相符，足堪採信，本件
    事證已臻明確，被告犯行應堪認定。
二、被告行為後，槍砲彈藥刀械管制條例已於94年1 月26日修正
    公布施行，並於同年月28日生效，而修正前槍砲彈藥刀械管
    制條例第11條第4 項規定：「未經許可，持有、寄藏或意圖
    販賣而陳列第1 項所列槍砲者，處1 年以上7 年以下有期徒
    刑，併科新臺幣700 萬元以下罰金」，該條第1 項規定：「
    未經許可，製造、販賣或運輸第4 條第1 項第1 款所稱其他
    可發射金屬或子彈具有殺傷力之各式槍砲者，處5 年以上有
    期徒刑，併科新臺幣1000萬元以下罰金」，於刪除後，與修
    正前第10條合併修正，移列為修正後同條例第8 條第4 項及
    第1 項：「未經許可，持有、寄藏或意圖販賣而陳列第1 項
    所列槍枝者，處3 年以上10年以下有期徒刑，併科新臺幣
    700 萬元以下罰金」、「未經許可，製造、販賣或運輸鋼筆
    槍、瓦斯槍、麻醉槍、獵槍、空氣槍或第4 條第1 項第1 款
    所定其他可發射金屬或子彈具有殺傷力之各式槍砲者，處無
    期徒刑或5 年以上有期徒刑，併科新台幣1000萬元以下罰金
    」，均加重刑責。於比較新舊法後，以舊法有利於行為人，
    依刑法第2 條第1 項但書之規定，自應適用修正前之規定論
    處。
三、按扣案之改造手槍、子彈及未扣案之西瓜刀客觀上均足供兇
    器使用，核被告所為，係犯修正前槍砲彈藥刀械管制條例第
    11條第4 項之未經許可持有其他可發射子彈具有殺傷力之手
    槍罪、槍砲彈藥刀械管制條例第12條第4 項之未經許可無故
    持有子彈罪、刑法第330 條第1 項之加重強盜罪、第330 條
    第2 項之加重強盜未遂罪（事實欄一、(四)部分）。被告丁○
    與庚○○、壬○○間，有犯意聯絡及行為分擔，為共同正犯
    。又被告庚○○先後3 次強盜既遂、1 次強盜未遂犯行，所
    為時間緊接，犯罪構成要件相同之罪，顯係基於概括犯意為
    之，為連續犯，應依刑法第56條規定，從得財較多之強盜被
    害人辛○○1 次論以既遂1 罪，並加重其刑，另被告持有改
    造手槍及子彈部分，係一行為同時犯修正前槍砲彈藥刀械管
    制條例第11條第4 項及槍砲彈藥刀械管制條例第12條第4 項
    之罪，為想像競合犯，依刑法第55條前段規定，從一重之未
    經許可持有其他可發射子彈具有殺傷力之手槍罪論。再被告
    所犯上述未經許可持有可發射子彈具有殺傷力之手槍罪與加
    重強盜罪間，有方法、結果之牽連關係，為牽連犯，依刑法
    第55條後段之規定，從一重之加重強盜罪處斷。至告訴人戊○○雖受有上述傷害，然此係其與被告丁○間拉扯所致，為
    強盜行為施不法腕力之當然結果，不另構成傷害罪責，併予
    敘明。爰審酌被告年青力壯，不思靠已之力謀利，為圖不法
    利得，竟連續4 次結夥持槍彈、刀械強盜財物，嚴重危害他
    人生命、身體及財產之安全，惡性非淺及其犯罪所得暨犯罪
    後坦承大部分犯行，且非提議行搶之人等一切情狀，量處如
    主文所示之刑，扣案之改造手槍1 支、改造子彈2 顆係違禁
    物，手銬1 副係共犯壬○○所有，未扣案之西瓜刀1 支係庚○○與被告一同購得 (無證據證明已滅失)， 均係供本件犯
    罪使用之物，業據證人庚○○供述在卷，爰分別依刑法第38
    條第1 項第1 款、第2 款規定宣告沒收，另扣案之改造子彈
    1 顆，於送鑑時業經試射，已失其子彈之結構及性能，爰不
    宣告沒收。
據上論斷，應依刑事訴訟法第299 條第1 項前段、修正前槍砲彈
藥刀械管制條例第11條第4 項、第12條第4 項、刑法第11條前段
、第2 條第1 項後段、第28條、第56條、第330 條第1 項、第55
條、第38條第1 項第1 款、第2 款，判決如主文。
本案經檢察官劉玉書到庭執行職務。
中　　華　　民　　國　　94　　年　10 　　月　　13　　日
                  刑事第三庭   審判長法　官  柳章峰
                                     法　官  林卉聆
                                     法　官  吳國聖
以上正本與原本無異。
如不服本件判決，得自收受送達之日起10日內，向本院提出上訴
（須附繕本）。
                                     書記官  歐明秀
中　　華　　民　　國　　94　　年　　10　　月　　13　　日
附錄法條
刑法第330條
犯強盜罪而有第 321 條第 1 項各款情形之一者，處 7 年以上
有期徒刑。
前項之未遂犯罰之。
修正前槍砲彈藥刀械管制條例第11條第1項、第4 項
未經許可，製造、販賣或運輸第四條第一項第一款所稱其他可發
射金屬或子彈具有殺傷力之各式槍砲者，處五年以上有期徒刑，
併科新臺幣一千萬元以下罰金。
未經許可，持有、寄藏或意圖販賣而陳列第一項所列槍砲者，處
一年以上七年以下有期徒刑，併科新臺幣七百萬元以下罰金。
槍砲彈藥刀械管制條例第12條第4 項
未經許可，持有、寄藏或意圖販賣而陳列子彈者，處五年以下有
期徒刑，併科新台幣三百萬元以下罰金。
